【裁判字號】    98,訴,1810
【裁判日期】    990129
【裁判案由】    毒品危害防制條例
【裁判全文】
臺灣高雄地方法院刑事判決              98年度訴字第1810號
公  訴  人  臺灣高雄地方法院檢察署檢察官
被      告  甲○○
上列被告因毒品危害防制條例案件，經檢察官提起公訴（98年度
毒偵字第5109號），本院判決如下：
    主  文
甲○○施用第一級毒品，累犯，處有期徒刑陸月，如易科罰金，
以新臺幣壹仟元折算壹日。扣案第一級毒品海洛因壹包（檢驗前
淨重零點壹伍陸公克，檢驗後淨重零點壹肆陸公克），沒收銷燬
之。
    事  實
一、甲○○於民國94年間因施用毒品案件，經本院裁定命入勒戒
    處所施以觀察、勒戒，勒戒期滿因有繼續施用毒品傾向，復
    經本院裁定命入戒治處所施以強制戒治，於97年2 月27日停
    止戒治處分釋放出所，而於97年5 月3 日戒治期滿執行完畢
    ；另於97年間因施用毒品案件，經本院以97年度審簡字第63
    78號判處有期徒刑6 月確定，於98年1 月21日易科罰金執行
    完畢。詎猶不知悔改，明知海洛因係毒品危害防制條例第 2
    條第2 項所列之第一級毒品，不得非法持有、施用，仍於上
    開強制戒治執行完畢釋放後5 年內，基於施用第一級毒品海
    洛因之犯意，於98年8 月16日晚上8 時許，在其位於高雄縣
    仁武鄉○○路403 巷6 之1 號住處之廁所內，將第一級毒品
    海洛因摻水以注射針筒注射手臂靜脈之方式，施用第一級毒
    品海洛因1 次。嗣於98年7 月17日下午3 時20分許，在高雄
    縣大寮鄉○○路97號前，因形跡可疑為警攔檢盤查，於警員
    尚未查知其有何施用第一級毒品犯行之前，即主動交出第一
    級毒品海洛因1 包（檢驗前淨重0.156 公克，檢驗後淨重0.
    146 公克），向盤查之警員當場承認其施用海洛因，自首而
    接受裁判，並均經甲○○同意採尿送驗查獲。
二、案經高雄縣政府警察局仁武分局報告臺灣高雄地方法院檢察
    署檢察官偵查起訴。
    理  由
一、上揭犯罪事實，業據被告甲○○於警詢、檢察官訊問及本院
    審理時均坦承不諱（見警卷第1 至4 頁，偵卷第11、22頁，
    本院審訴卷第19至21頁、第36頁反面至第37頁，本院訴字卷
    第26、27頁），且有第一級毒品海洛因1 包（檢驗前淨重0.
    156 公克，檢驗後淨重0.146 公克）扣案可稽，並有高雄縣
    政府警察局仁武分局扣押筆錄、扣押物品目錄表各1 份、高
    雄縣政府警察局仁武分局仁美所偵辦毒品案件尿液採證檢驗
    對照表1 份、台灣檢驗科技股份有限公司98年9 月1 日濫用
    藥物尿液檢驗報告l 份、高雄市立凱旋醫院98年8 月24日濫
    用藥物成品檢驗鑑定書1 份附卷可稽（見警卷第5 至8 、12
    頁，偵卷第8 、9 頁）。又被告於94年間因施用毒品案件，
    經本院裁定命入勒戒處所施以觀察、勒戒，勒戒期滿因有繼
    續施用毒品傾向，復經本院裁定命入戒治處所施以強制戒治
    ，於97年2 月27日停止戒治處分釋放出所，而於97年5 月3
    日戒治期滿執行完畢之事實，有臺灣高雄地方法院檢察署刑
    案查註紀錄表及臺灣高等法院被告全國前案紀錄表各1 紙附
    卷可稽，是被告確係於強制戒治執行完畢釋放後，5 年內又
    為本件施用第一級毒品海洛因之犯行甚明；從而，本案事證
    明確，被告犯行堪予認定，應依法論科。
二、查海洛因係毒品危害防制條例第2 條第2 項所稱之第一級毒
    品，不得非法持有及施用。核被告甲○○所為，係犯毒品危
    害防制條例第10條第1 項之施用第一級毒品罪。被告持有第
    一級毒品海洛因之低度行為，已為施用之高度行為所吸收，
    不另論罪。另被告於警員攔檢盤查之時，主動交出所持有之
    第一級毒品海洛因1 包，並向警員坦承施用海洛因之情事，
    而表示願意接受本院裁判之意等情，業據證人即本件查獲丙
    ○○○○於本院審理時證述：98年8 月17日那天肅毒專案，
    行經在高雄縣查獲地點，向前盤查，以警用電腦查詢時候發
    現被告有多項毒品前科，問他身上有無違禁物，被告心虛就
    從他的右上方口袋拿出毒品，我問他這是什麼？被告自己告
    訴我這是海洛因，我就依法偵辦，要回去警局的時候有問他
    ，你持有這個要做什麼？被告回答我他要自己用的，是在採
    尿之前告訴我的等語綦詳（見本院訴字卷第22至23頁），顯
    見被告確係在警員知悉其犯罪嫌疑之前，即主動交付其所持
    有之毒品，而表示願意接受本院裁判之意，且於採尿送驗確
    認被告是否涉有施用毒品犯行前，即向警員表示有施用海洛
    因之情事，合乎自首之要件，應依刑法第62條前段規定，減
    輕其刑。另被告前於97年間因施用毒品案件，經本院以97年
    度審簡字第6378號判處有期徒刑6 月確定，於98年1 月21日
    易科罰金執行完畢，有臺灣高等法院被告全國前案紀錄表 1
    紙附卷可稽，被告於上開有期徒刑執行完畢5 年內，故意再
    犯本件有期徒刑以上之罪，為累犯，應依刑法第47條第1 項
    規定，加重其刑，並與前開自首減輕其刑部分，先加後減之
    。爰審酌被告曾觸犯施用毒品之犯行，雖經強制戒治程式，
    仍未能斷戒施用毒品惡習，顯見其戒治意志不堅，缺乏勒戒
    動機，本應從重量刑以收刑罰教化之效。惟念其施用毒品係
    對己身殘害，並未造成他人具體危害，且能於犯後坦承犯行
    等一切情狀，酌情量處如主文所示之刑，並諭知易科罰金之
    折算標準，以示儆懲。至扣案之海洛因1 包（檢驗前淨重0.
    156 公克，檢驗後淨重0.146 公克），經鑑定結果，係屬毒
    品危害防制條例第2 條第2 項所稱之第一級毒品，有台灣檢
    驗科技股份有限公司98年9 月1 日濫用藥物尿液檢驗報告 l
    份在卷可參（見偵卷第8 頁），應依毒品危害防制條例第18
    條第1 項前段規定宣告沒收銷燬之。
三、不另為無罪諭知部分：
  (一)公訴意旨另以：被告甲○○於98年8 月16日，基於施用第二
    級毒品安非他命之犯意，在其位於高雄縣仁武鄉○○路 403
    巷6 之1 號之住處，施用第二級毒品安非他命，而為警查獲
    ，並經警帶回警局採尿送驗結果，確呈安非他命陽性反應而
    知悉上情，因認被告涉犯毒品危害防制條例第10條第2 項之
    施用第二級毒品罪嫌等語。
  (二)按犯罪事實應依證據認定之，無證據不得認定犯罪事實，刑
    事訴訟法第154 條第2 項定有明文。次按被告之自白，不得
    作為有罪判決之唯一證據，仍應調查其他必要之證據，以察
    其是否與事實相符，刑事訴訟法第156 條第2 項亦定有明文
    。又認定犯罪事實，所憑之證據，雖不以直接證據為限，間
    接證據亦包括在內，然無論直接或間接證據，其為訴訟上之
    證明，須於通常一般之人均不致於有所懷疑，而得確信其為
    真實之程度者，始得據之為有罪之認定，倘其證明尚未達到
    此一程度，而有合理性懷疑之存在時，即無從為有罪之認定
    ，根據「罪證有疑，利於被告」之證據法則，即不得遽為不
    利於被告之認定（最高法院著有76年台上字第4986號判例可
    資參照）。
  (三)公訴人認被告甲○○涉有上開犯行，無非係以被告於偵查中
    之自白及台灣檢驗科技股份有限公司98年9 月1 日濫用藥物
    尿液檢驗報告l 份為其依據。然查，訊據被告甲○○於本院
    審理時堅詞否認有何施用第二級毒品安非他命之犯行（見本
    院審訴卷第36頁反面），而經本院詳閱卷內被告於警詢及偵
    查時之供述，除被告曾於98年10月1 日偵查時提及「我對附
    卷的驗尿報告有安非他命及嗎啡反應沒有意見」等語外（見
    偵卷第22頁），被告均僅供述其係「施用毒品海洛因」等語
    （見警卷第3 頁，偵卷第11、22頁），並於98年8 月17日偵
    查時強調「除施用毒品海洛因外，沒有施用其他種類毒品」
    等情（見偵卷第11頁），顯見被告於偵查時並無坦承施用第
    二級毒品安非他命之犯行，至為灼然，公訴意旨認被告自白
    施用第二級毒品，實屬誤認。另被告經採尿送驗，其尿液中
    係呈現安非他命類「陰性」反應，有台灣檢驗科技股份有限
    公司98年9 月1 日濫用藥物尿液檢驗報告1 份在卷可稽（見
    偵卷第8 頁），檢驗結果顯示被告尿液中並未含有安非他命
    類之成分甚明，是依該濫用藥物尿液檢驗報告，尚無法證明
    被告有何施用安非他命之犯行，公訴意旨以該濫用藥物尿液
    檢驗報告作為認定被告施用第二級毒品安非他命之依據，亦
    有未洽。再者，被告雖曾於98年10月1 日偵查時供稱：「我
    對附卷的驗尿報告有安非他命及嗎啡反應沒有意見」等語（
    見偵卷第22頁），然依上開濫用藥物尿液檢驗報告顯示，被
    告尿液中係呈現安非他命類「陰性」反應，顯見被告上開供
    述係基於對事實誤認所為之供述，自不足以作為認定被告自
    白犯罪之依據。是依上述，公訴意旨認被告尚涉有施用第二
    級毒品安非他命1 次之犯行，其所舉之證據均未能說服本院
    得其心證，是公訴意旨認被告所涉上開施用第二級毒品1 次
    之犯嫌，即無足夠之證據可資證明。
  (三)綜上所述，公訴意旨所指被告甲○○涉嫌上開施用第二級毒
    品犯行，要屬不能證明，本應為無罪之諭知，然因公訴人認
    被告此部分涉嫌施用第二級毒品犯嫌部分，與本院上開論罪
    部分有想像競合犯之裁判上一罪關係（起訴書原係認2 罪間
    係分論併罰之數罪關係，然經公訴人於本院審理時當庭更正
    起訴事實為被告同時施用第一級毒品海洛因及第二級毒品安
    非他命，並變更2 罪間之論罪關係為想像競合犯，詳見本院
    訴字卷第21頁之審判筆錄），爰不另為無罪之諭知。
據上論斷，應依刑事訴訟法第299 條第1 項前段，毒品危害防制
條例第10條第1 項、第18條第1 項前段，刑法第11條、第47條第
1 項、第41條第1 項前段款、第62條，判決如主文。
本案經檢察官乙○○到庭執行職務。
中    華    民    國    99    年    1     月    29    日
                      刑事第五庭審判長法  官 廖建瑜
                                      法  官 林裕凱
                                      法  官 陳盈吉
以上正本證明與原本無異。
如不服本判決，應於判決送達後10日內，向本院提出上訴狀。
中    華    民    國    99    年    1     月    29    日
                                      書記官  陳展榮
附錄本判決論罪科刑法條：
毒品危害防制條例第10條
施用第1級毒品者，處6月以上5年以下有期徒刑。
施用第2級毒品者，處3年以下有期徒刑。

司法院資訊處製作；財團法人民間司法改革基金會備份。
